臺灣桃園地方法院刑事附帶民事訴訟判決
                                  111年度審重附民字第5號
原      告  行政院農業委員會林務局新竹林區管理處
代  表  人  夏榮生
訴訟代理人  杜炳賢
被      告  陳義龍（原名陳立德）


上列被告因違反廢棄物清理法案件（111 年度審訴字第117號）
，經原告提起附帶民事訴訟，請求損害賠償，本院判決如下：
    主  文
原告之訴及假執行之聲請均駁回。
    事  實
一、原告訴之聲明及陳述均如附件刑事附帶民事起訴狀所載。
二、被告未為任何聲明或陳述，亦未提出任何書狀。
    理  由
一、按「提起附帶民事訴訟，應於刑事訴訟起訴後第二審辯論終
    結前為之；但在第一審辯論終結後提起上訴前，不得提起」
    ，刑事訴訟法第488條定有明文。次按所謂「附帶民事訴訟
    」原本為民事訴訟程序，為求程序之便捷，乃附帶於刑事訴
    訟程序，一併審理及判決；申言之，在刑事訴訟中，因有訴
    訟程序可資依附，是以隨時可以提起附帶民事訴訟；若在辯
    論終結後，已無訴訟可言，自不得再行提起附帶民事訴訟。
    又按因犯罪而受損害之人，於刑事訴訟程序得附帶提起民事
    訴訟，對於被告及依民法負賠償責任之人，請求回復其損害
    ；又法院認為原告之訴不合法，應以判決駁回之，刑事訴訟
    法第487條第1項、刑事訴訟法第502條第1項亦分別定有明文
    。
二、經查，本件被告陳義龍所涉本院111年度審訴字第117號違反
    廢棄物清理法案件，業經本院於民國111年3月23日開庭審理
    ，於該期日即言詞辯論終結，並定於111年4月27日下午4時
    宣判，惟原告於該審理期日言詞辯論終結後之111年3月24日
    始具狀向本院提起本件附帶民事訴訟，此有原告之刑事附帶
    民事訴訟起訴狀暨其上之本院收狀戳印文附卷可參，則原告
    向本院提起刑事附帶民事訴訟之時點，係在本院第一審辯論
    終結後，提起上訴前，斯時本案辯論既已終結，已無訴訟可
    言，顯違刑事訴訟法第488條但書之規定，參諸前揭說明，
    原告提起本件刑事附帶民事訴訟顯非合法，原告之訴自應予
    以駁回。又原告之訴既經駁回，其假執行之聲請亦失所附麗
    ，應併予駁回。惟此仍無礙原告依所主張之法律關係另循一
    般民事訴訟途徑起訴，或本案繫屬於第二審而有訴訟程序可
    資依附時，再行提起附帶民事訴訟之權利，特此敘明。
三、依刑事訴訟法第502 條第1 項，判決如主文。
中　　華　　民　　國　　111 　年　　4 　　月　　27　　日
                    刑事審查庭  審判長法  官  劉美香
                                      法  官  李佳穎
                                      法  官  高上茹
以上正本證明與原本無異。
如不服本判決應於收受判決後20日內向本院提出上訴書狀，並應
敘述具體理由。其未敘述上訴理由者，應於上訴期間屆滿後20日
內向本院補提理由書（均須按他造當事人之人數附繕本）「切勿
逕送上級法院」。
                                      書記官   涂穎君
中　　華　　民　　國　　111 　年　　4 　　月　　27　　日